【裁判字號】    88,重上更(一),20
【裁判日期】    900220
【裁判案由】    租佃爭議
【裁判全文】
臺灣高等法院高雄分院民事判決  八十八年度重上更(一)字第二０號
    上  訴  人    乙○○
    訴訟代理人    洪天慶律師
    複代  理  人  吳文豊律師
    被  上訴人    台灣糖業股份有限公司  設台北市○○○路○段二六六號之一
    法定代理人    甲○○                住台北市○○○路○段二六六號之一
    訴訟代理人    丙○○      .
右當事人間請求租佃爭議事件，上訴人對於中華民國八十四年七月三十一日臺灣高雄
地方法院八十三年重訴字第三六四號第一審判決提起上訴，經最高法院發回更審，本
院判決如左：
      主      文
原判決關於命上訴人拆除高雄市○鎮區○○段四九二號Ａ面積０．００二四公頃土地
上如原判決附圖一所示黃線部分地上物及四九一號土地上如附圖所示甲部分地上物（
即菜園及建物）部分，及該部分假執行之宣告，暨除確定部分外訴訟費用之裁判均廢
棄。
右開廢棄部分，被上訴人在第一審之訴及假執行之聲請均駁回。
其餘上訴及假執行之聲請均駁回。
第一、二審及發回前第三審訴訟費用，除確定部分外，由上訴人負擔四分之三，餘由
被上訴人負擔。
      事      實
甲、上訴人方面：
一、聲明：求為判決：
  (一)原判決關於命上訴人將坐落高雄市○鎮區○○段四九一地號、旱、面積０．七八
    六八公頃土地內如原判決附圖所示黃線部分面積０．三一六０公頃，同段四九二
    地號、旱、面積０．一三四二公頃土地內如原判決附圖所示黃線部分面積０．０
    ０二四公頃土地之地上物除去，與該部分假執行之宣告暨負擔該部分訴訟費用之
    裁判均廢棄。
  (二)右廢棄部分被上訴人在第一審之訴及假執行之聲請均駁回。
  (三)如受不利之判決時，請准上訴人提供現金或等值之銀行可轉讓無記名定期存款單
    為擔保免為假執行。
二、陳述：除與原判決記載相同，茲予引用外，補稱：
  (一)查本件系爭土地前鎮區○○段四九二地號內Ａ部分，面積二四平方公尺只種芒果
    樹，其上之芒果樹為訴外人陳金源所種，而非由上訴人所種植，是上訴人對該果
    樹並無除去之權。
  (二)又同地段四九一地號土地內Ａ之甲部分面積二二六八平方公尺，其上除有菜圃及
    芒果樹外，尚有一占地一四二平方公尺之建物，門牌號碼為高雄市○鎮區○○里
    ○○街六十巷三號，該棟平房建物係由上訴人之二伯謝金城於民國七十三年間出
    資僱請陳漏吉夫婦協助建築完成，是該棟建物並非屬上訴人所有，被上訴人訴請
    上訴人拆除該建物應無理由，蓋上訴人對該系爭之建物並無所有權亦無事實上之
    處分權，且非現在之占有人也。至於同地段四九一Ａ內甲部分之菜圃及芒果樹亦
    非由上訴人所種植，種植之人為謝金城，是上訴人對上開之菜圃及芒果樹並無除
    去之權，被上訴人訴請上訴人應除去該菜圃及芒果樹，亦無理由。
三、證據：除援用原審所提證據外，聲請訊問證人謝金城、陳王彩霞、謝燕等人。
乙、被上訴人方面：
一、聲明：求為判決：駁回上訴。
二、陳述：除與原判決記載相同，茲予引用外，補稱：
  (一)系爭前鎮區○○段四九一地號內Ａ部份之建物原係上訴人所有之磚造豬舍，而於
    民國七十三年左右，由上訴人之夫兄即謝金城借用整修居住，則該建物既為上訴
    人所有，被上訴人訴請拆除，洵無不當。
  (二)另系爭前鎮區○○段四九二地號內Ａ部份之果樹，亦為上訴人所種植，被上訴人
    訴請拆除，亦無不當。
三、證據：援用原審所提證據。
      理      由
一、本件被上訴人主張：兩造於民國七十八年三月一日簽訂耕地租約，由伊將所有如
    原判決附圖所示黃線範圍內土地，即坐落高雄市○○段四八一之一號內Ａ部分面
    積０．００四二公頃、同段四九一號內Ａ部分面積０．三一六０公頃、同段四九
    二號內Ａ部分面積０．００二四公頃、同段四九三號內Ａ部分面積０．００一二
    一公頃、同段五二二號內Ａ部分面積０．０一六五公頃、Ｂ部分０．０三六九公
    頃出租與上訴人耕作，惟上訴人並未自任耕作，在其中五二二號土地內搭建木造
    、鐵皮造房屋使用，或堆放廢棄物，依耕地三七五減租條例第十六條第一項規定
    ，原租約無效，或可認為有非因不可抗力繼續一年不為耕作情事，依同條例第十
    七條第一項第四款規定，伊已表示終止租約等情，求為命上訴人拆除系爭四九一
    號及四九二號土地上如原判決附圖一所示黃線部分地上物之判決（被上訴人另請
    求上訴人交還上開出租土地及拆除四八一之一號土地上地上物部分已勝訴確定。
    至請求上訴人拆除上開四九三號、五二二號土地上地上物部分，則受敗訴確定）
    。
二、上訴人則以：伊固在系爭四九一號土地上如附圖所示乙部分種植蓮霧；惟該附圖
    所示甲部分建物係訴外人謝金城所建，並非伊所有，甲部分之菜園亦係謝金城所
    種植，被上訴人訴請伊拆除上開建物及除去菜園，即無理由。又四九二號土地上
    如原判決附圖一所示黃線部分芒果樹，係訴外人陳金源所種植，被上訴人訴請伊
    除去該芒果樹，亦無理由等語，資為抗辯。
三、經查上訴人因未在承租之系爭五二二號土地耕作，任由第三人占用搭建木造、鐵
    皮造房屋，或堆置廢棄物，自屬不自任耕作，依耕地三七五減租條例第十六條規
    定，系爭租約應屬無效，被上訴人請求交還出租系爭土地，已獲勝訴判決確定之
    事實，為兩造所不爭執，並有最高法院八十八年度台上字第七一九號民事判決可
    稽。次查被上訴人主張系爭四九一號土地上如附圖所示乙部分上之蓮霧，為上訴
    人所種植，已經上訴人自認在卷（見本院卷九五頁反面），則被上訴人訴請上訴
    人除去該地上物蓮霧，自屬正當，應予准許。至被上訴人主張四九一號內甲部分
    地上物（即建物、菜園）及四九二號內Ａ部分地上物，為上訴人所有等情，則為
    上訴人否認。查四九一號土地上如附圖所示甲部分，即門牌號為高雄市○鎮區○
    ○里○○街六十巷三號，該棟平房建物係由上訴人之二伯謝金城於民國七十三年
    間出資僱請陳漏吉夫婦協助建築完成，業經證人謝金城、陳王彩霞結證屬實（見
    本院卷九四頁反面、一一一頁）；且該棟房屋現由謝金城夫婦、徐先德、謝燕夫
    婦及其子女三人共同占有使用，亦經證人謝燕到庭證實，並有卷附之戶籍謄本影
    本乙份可參（見本院卷六九至七四頁），是該建物並非屬上訴人所有，上訴人對
    該系爭之建物並無所有權亦無事實上之處分權，被上訴人訴請上訴人拆除該建物
    ，即無理由。至於同地段四九一內甲部分之菜園地上物亦非由上訴人所種植，種
    植之人為謝金城，亦經證人謝金城結證在卷（見本院卷一六五頁），是上訴人對
    上開之菜園地上物並無除去之權，被上訴人訴請上訴人應除去該菜園地上物，亦
    無理由。另查本件系爭土地前鎮區○○段四九二地號內Ａ部分，面積二四平方公
    尺只種芒果樹，其上之芒果樹為訴外人陳金源所種，而非由上訴人所種植，亦即
    現占有人並非上訴人，此項事實業經證人謝金城證實（見本院卷一六五頁反面）
    ，是上訴人對該果樹並無除去之權，是被上訴人訴請上訴人除去該地上物亦無理
    由。
四、綜上所述，被上訴人訴請上訴人除去四九一號土地上如附圖所示乙部分地上物（
    即蓮霧）部分，為有理由，應予准許，原審此部分為上訴人敗訴之判決，並無不
    合，上訴意旨指摘原判決此部分不當，求予廢棄改判，為無理由，應予駁回。至
    被上訴人訴請上訴人拆除四九二號土地上如原判決附圖一所示黃線部分地上物及
    四九一號土地上如附圖所示甲部分地上物（即菜園及建物）部分，為無理由，不
    應准許，原審此部分為上訴人敗訴之判決，尚欠允洽，上訴意旨指摘原判決此部
    分不當，求予廢棄改判，為有理由，爰由本院將原判決此部分廢棄，改判如主文
    第二項所示。又本院命上訴人拆除地上物部分，訴訟標的價額未逾新臺幣一百萬
    元，於本院判決後，即告確定，上訴人聲請供擔保，免為假執行，已無實益，應
    予駁回。
五、據上論結，本件上訴為一部有理由，一部無理由，依民事訴訟法第四百四十九條
    第一項、第四百五十條、第七十九條但書，判決如主文。
中    華    民    國         九十       年      二      月     二十     日
                                      臺灣高等法院高雄分院民事第四庭
~B1審判長法官  王錦村
~B2法      官  許明進
~B3法      官  曾錦昌
右為正本係照原本作成。
上訴人不得上訴。
被上訴人如對本判決上訴，須於判決送達後二十日內向本院提出上訴狀，其未表明上
訴理由者，應於上訴後二十日內向本院提出上訴理由書（均須按他造當事人之人數附
繕本）。
上訴時應提出委任律師或具有律師資格之人之委任狀，並依附註條文規定辦理。
中    華    民    國         九十       年      二      月    二十三    日
~B法院書記官  施耀程
附註：
民事訴訟法第四百六十六條之一：
對於第二審判決上訴，上訴人應委任律師為訴訟代理人，但上訴人或其法定代理人具
有律師資格者，不在此限。
上訴人之配偶、三親等內之血親、二親等內之姻親，或上訴人為法人、中央或地方機
關時，其所屬專任人員具有律師資格並經法院認為適當者，亦得為第三審訴訟代理人
。
第一項但書及第二項情形，應於提起上訴或委任時釋明之。
                                                                        Ｈ


司法院資訊處製作；財團法人民間司法改革基金會備份。
